臺灣高等法院高雄分院民事判決　　　　　93年度重上字第94號
上　訴　人　甲○○
訴訟代理人　陳水聰律師
被上訴人　　芳鑫貿易有限公司
法定代理人　乙○
訴訟代理人　江東原律師
複代理人　　丙○○
被上訴人　　捷立藥品股份有限公司
法定代理人　丁○○
上列當事人間請求第三人異議之訴事件，上訴人對於民國93年8
月31日臺灣高雄地方法院92年度重訴字第726 號第一審判決提起
上訴，本院於94年1 月12日言詞辯論終結，判決如下：
    主      文
上訴駁回。
第二審訴訟費用由上訴人負擔。
    事實及理由
一、上訴人起訴主張：原法院92年執全字第2212號假扣押執行事
    件中，執行扣押之新臺幣（下同）13,076,336元，即被上訴
    人捷立藥品股份有限公司（下稱捷立公司）依原法院91年度
    全字第1338號、91度全字第2118號、91年度全字第2978號、
    91年度全字第3115號、91年度雄聲字第30號等假處分裁定而
    提存於提存所之擔保金（下稱系爭擔保金），均係上訴人借
    貸與被上訴人捷立公司之周轉款項，而被上訴人捷立公司早
    於92年6月25日即將該提存擔保金債權全數轉讓予上訴人，
    以代清償其積欠上訴人之上開借貸款項，並經公證在案，系
    爭擔保金債權自屬上訴人所有。茲因被上訴人芳鑫貿易有限
    公司（下稱芳鑫公司）與被上訴人捷立公司間因另案損害賠
    償事件，而聲請原法院92年裁全字第4746號假扣押裁定，並
    提供擔保對非屬捷立公司所有之系爭擔保金，聲請原法院於
    92年9 月3 日以92年度執全字第2212號核發扣押命令予以執
    行扣押，此已嚴重損害上訴人之財產權益，上訴人自得訴請
    撤銷該不當之假扣押執行程序，爰依強制執行法第15條之規
    定起訴請求判決台灣高雄地方法院92年度執全字第2212號強
    制執行程序應予撤銷。原審為其全部敗訴之判決，其上訴聲
    明：求為判決：(一)原判決廢棄。(二)上開廢棄部分，台灣高雄
    地方法院92年度執全字第22 12 號強制執行事件之執行程序
    應予撤銷。(三)第一、二審訴訟費用由被上訴人等負擔。
二、被上訴人捷立公司以：認諾上訴人之主張而未為爭執。
三、被上訴人芳鑫公司則以：提存之性質，係因公法上之義務而
    生之公法上關係，提存金債權即屬民法第294條第1項第1 款
    之債權性質而不適於讓與，故上訴人與被上訴人捷立公司間
    就系爭擔保金債權之讓與即係以不能之給付為標的，依民法
    第246 條之規定應屬無效。退步言，縱認該擔保金債權得為
    讓與，然依提存法第16條之規定，供擔保人若欲請求返還提
    存物，必須符合該條所定「由法院命返還提存物之裁定確定
    」等各款情形之一者始能聲請，故在未經法院裁定准予返還
    以前，提存人自無請求返還之權可言，其自無從為債權之讓
    與。又上訴人與被上訴人捷立公司間並未有消費借貸關係，
    渠等間就系爭擔保金債權之讓與係屬通謀虛偽意思表示，且
    上訴人對提存所所為債權讓與之通知亦後於被上訴人芳鑫公
    司所為之假扣押，縱該債權得為讓與，亦無法對抗提存所及
    為假扣押債權人之被上訴人芳鑫公司。上訴人捷立公司對上
    訴人之主張已為認諾，顯然其當事人不適格，上訴人對其之
    訴無理由，且被上訴人捷立公司所為之認諾，依法對被上訴
    人芳鑫公司不生效力等語資為抗辯。其答辯聲明：求為判決
    ：上訴駁回。
四、上訴人主張前開被上訴人芳鑫公司因與捷立公司間損害賠償
    事件，聲請原法院以92年執全字第2212號假扣押執行事件，
    於92年9月3日對被上訴人捷立公司提存於原法院提存所之系
    爭擔保金核發扣押命令予以扣押，而被上訴人捷立公司則於
    92年6 月25日已就其先前另案為被上訴人芳鑫公司供擔保之
    系爭擔保金轉讓予上訴人，且其並於92年9 月18日具狀向高
    雄地方法院提存所呈報上開轉讓情事等事實，為兩造所不爭
    執，並有原法院92雄院貴民齊92執全字第2212號執行命令、
    提存書、國庫存款收款書、認證書、債權轉讓契約書、呈報
    狀等影本在卷可稽，且經本院函調前開執行卷宗核明屬實，
    上訴人此部分主張之事實，堪信為真實。惟上訴人主張系爭
    擔保金係伊借貸予捷立公司之週轉金，捷立公司並已將系爭
    擔保金之債權轉讓予伊，系爭擔保金即不屬於捷立公司所有
    ，被上訴人芳鑫公司自不得查封扣押云云，則為被上訴人芳
    鑫公司所否認並以前揭情詞置辯。經查：
（一）按擔保提存之性質，乃屬提存人與提存所間具有第三人利
      益契約並附有條件（即須符合民事訴訟法第104 條第一項
      規定始得請求返還，此與清償提存之屬單純利益第三人契
      約不同）之寄託契約，且亦不因其仍具公法上作為之意義
      （如處分之異議、國家機關）而異其為私法上法律關係之
      性質，而擔保提存人對提存所之提存物返還請求權之發生
      與否雖繫於民事訴訟法第104條第1項條件成就與否，然其
      發生基礎之契約關係既已明確存在而具有讓與及換價之可
      能，於法律無明文禁止扣押之情形下，其性質上自非不可
      讓與甚明。（參照最高法院92年台上字第1754號、80 年
      台上字第1552號判決意旨）。查被上訴人捷立公司就系爭
      擔保金之返還請求權，於92年6 月25日經民間公證人之認
      證而讓與予上訴人，而系爭擔保金返還請求權依法既非為
      不得讓與之標的，其等所為債權轉讓之契約行為自非以不
      能之給付為標的而屬有效，上訴人依法自可受讓系爭擔保
      金之返還請求權而為其權利主體，被上訴人芳鑫公司所辯
      上訴人與被上訴人捷立公司間就系爭擔保金之讓與係以不
      能給付為標的而屬無效，自不具第三人異議之訴之提起權
      利地位云云，自屬無據。
（二）惟按債權之讓與，非經讓與人或受讓人通知債務人，對於
      債務人不生效力；又實施查封後，債務人就查封物所為移
      轉、設定負擔或其他有礙執行效果之行為，對於債權人不
      生效力。為民法第297 條第1 項、強制執行法第51條第2
      項所明定。本件被上訴人芳鑫公司聲請原法院92年執全字
      第2212號假扣押執行事件，係於92年9 月3 日對被上訴人
      捷立公司提存於原法院提存所之系爭擔保金核發扣押命令
      予以扣押，而被上訴人捷立公司雖於92年6 月25日將其為
      前述另案為被上訴人芳鑫公司提供擔保之系爭擔保金轉讓
      予上訴人，但其等則係於92年9 月18日具狀始向臺灣高雄
      地方法院提存所呈報上開轉讓之事實，業如上述，顯然上
      訴人與捷立公司間就系爭擔保金之轉讓，係在系爭擔保金
      經法院實施扣押之後，始通知提存所，依上開規定，自不
      得對抗債權人之被上訴人芳鑫公司甚明，從而上訴人即不
      得主張其已受讓系爭擔保金而請求撤銷原法院92年執全字
      第2212號假扣押執行事件之強制執行程序。
五、次查，第三人異議之訴，應以聲請強制執行之執行債權人為
    被告，如債務人亦否認其權利時，亦得以債務人為該訴之共
    同被告，強制執行法第15條定有明文。是若對非執行債權人
    或未否認其權利之債務人提起該訴訟，其訴自無保護之必要
    。本件上訴人固以被上訴人捷立公司為執行債務人而併同對
    之提起本件第三人異議之訴，惟被上訴人捷立公司於本件審
    理中即認諾上訴人之請求，並自承上訴人確對其有13,076,3
    36元之債權且已為轉讓，則被上訴人捷立公司既未否認上訴
    人之權利，上訴人自無對被上訴人捷立公司提起本件第三人
    異議之訴之保護必要。
六、綜據上述，上訴人主張其已受讓系爭擔保金債權，系爭擔保
    金已非捷立公司財產，被上訴人芳鑫公司不得對系爭擔保金
    為查封扣押，而請求撤銷原法院92年執全字第2212號假扣押
    執行事件之強制執行程序，並無理由，而上訴人對被上訴人
    捷立公司提起本件第三人異議之訴，亦無保護之必要。原審
    為上訴人敗訴之判決，於法並無違誤，惟原判決對於駁回上
    訴人被上訴人芳鑫公司之訴部分之理由，雖有不同，但結果
    相同，仍應認維持。上訴意旨指摘原判決不當，求予廢棄改
    判，為無理由，應予駁回。又本件判決之基礎已臻明確，兩
    造其餘攻擊防禦之方法，核與判決不生影響，不予一一論列
    ，併此敘明。
七、據上論結，本件上訴為無理由，依民事訴訟法第449 條、第
    78條，判決如主文。
中　　　華　　　民　　　國　　94　　年　1　 月　 26 　日
                              民事第五庭
                                  審判長法官 蔡  明  宛
                                  法      官 曾  錦  昌
                                  法      官 林  健  彥
以上正本證明與原本無異。
如對本判決上訴，須於判決送達後20日內向本院提出上訴狀，其
未表明上訴理由者，應於上訴後20日內向本院提出上訴理由書（
均須按他造當事人之人數附繕本）。上訴時應提出委任律師或具
有律師資格之人之委任狀，並依附註條文規定辦理。
中　　　華　　　民　　　國　　94　　年　1　 月　 26 　日
                                  書  記  官 張  明  賢
附註：
民事訴訟法第466 條之1 ：對於第二審判決上訴，上訴人應委任
律師為訴訟代理人，但上訴人或其法定代理人具有律師資格者，
不在此限。
上訴人之配偶、三親等內之血親、二親等內之姻親，或上訴人為
法人、中央或地方機關時，其所屬專任人員具有律師資格並經法
院認適當者，亦得為第三審訴訟代理人。第一項但書及第二項情
形，應於提起上訴或委任時釋明之
